【裁判字號】    94,易,943
【裁判日期】    950629
【裁判案由】    詐欺等
【裁判全文】
臺灣苗栗地方法院刑事判決               94年度易字第943號
公  訴  人  臺灣苗栗地方法院檢察署檢察官
被      告  乙○○
上列被告因詐欺等案件，經檢察官提起公訴（94年度偵緝字第19
7 、94年度偵緝字第199 號、94年度偵字4227號），本院合議庭
裁定改依簡式審判程序，判決如下：
    主  文
乙○○犯詐欺取財罪，處有期徒刑捌月。又後備軍人意圖避免召
集處理，居住處所遷移，無故不依規定申報，致使召集令無法送
達，處有期徒刑參月。應執行有期徒刑拾月。
    事  實
一、乙○○（原名許詠淇）於民國92年12月8 日，向南山人壽保
    險股份有限公司（以下簡稱南山人壽）貸款新台幣（下同）
    60萬元，並以其所有之車號1795─HB號自小客車，向苗栗監
    理站設定動產抵押予南山人壽公司，擔保上開貸款及利息之
    支付，乙○○為動產擔保交易之債務人，雙方約定以5 年為
    期按月攤還本息，由乙○○自93年1 月28日起，按月給付南
    山人壽14,274元，車號1795─HB號自小客車存放地點為苗栗
    縣頭份鎮○○里○ 鄰○○路58巷26號，債務人不得擅自將該
    車輛遷移、出賣、移轉、出質、出租或為其他處分。詎乙○
    ○僅付款4 期，即拒不付款，基於意圖不法之利益之概括犯
    意，先於93年5 、6 月間，將上開自小客車典當予苗栗縣頭
    份鎮台銀當鋪，換取現金15萬元花用，致使債權人南山人壽
    追索無著而受有損害。
二、93年4 月間，乙○○已知其並無資力再購置車輛及繳納貸款
    ，且其本人亦無付款真意，竟意圖為自己不法所有，而於同
    月29日，前往新竹縣竹北市○○路340 之14號匯豐汽車股份
    有限公司竹北分公司（以下簡稱匯豐汽車），向該公司職員
    佯稱要以分期付款之附條件買賣方式購車，以此詐術，使該
    公司職員誤信其有付款之意及償債能力而陷於錯誤，乃以84
    萬9 千元之價格，將該公司所有之車號9577─FT號自小客車
    ，以附條件買賣之方式售予乙○○並交付之，乙○○果然僅
    支付頭期款46,000元及第1 期41,648元之車款，即未再支付
    。又乙○○與匯豐汽車向苗栗監理站為動產擔保交易附條件
    買賣之設定，約定該車號9577─FT號自小客車存放地點為苗
    栗縣頭份鎮○○里○ 鄰○○路58巷26號，不得擅自將該車輛
    遷移、出賣、移轉、出質、出租或為其他處分，乙○○為動
    產擔保交易之債務人，承前意圖不法利益之概括犯意，於同
    年6 、7 月間，將該車典當予上開台銀當鋪，換取現金15萬
    元花用。經匯豐汽車追討車款無著，始查悉上情。
三、又乙○○係後備軍人，為苗栗縣後備司令部93年度博愛2305
    之3 號教育召集應召員，原居住於苗栗縣頭份鎮○○路58巷
    26號，嗣乙○○遷出上開居住處，竟意圖避免召集，不依規
    定申報，致使苗栗縣後備司令部所發指定其應於93年11 月3
    日，前往斗煥坪營區接受教育召集之召集令無法送達。
四、案經南山人壽、匯豐汽車訴請、苗栗縣後備司令部移請臺灣
    苗栗地方法院檢察署檢察官偵查起訴。
    理  由
一、上開事實，業據被告乙○○於偵查中（見94偵緝199 號卷第
    19、20頁）及本院審理時坦承不諱，被告並供稱：知道遷移
    地址，應該依規定申報，也知道沒有申報，召集令就無法送
    達等語（見本院卷第78頁），被告自白核與告訴代理人李淑
    惠、丙○○、甲○○、鄧忠明、證人即苗栗縣後備司令部動
    員科兵行官陳昱銍之證述情節相符。此外復有車輛動產抵押
    暨借款契約書、動產擔保交易動產抵押設定登記申請書、被
    告繳款紀錄、南山人壽催繳紀錄（見94年度偵字第267 號卷
    第5 、40頁、94年度偵緝字第197 號卷第21頁、93年度發查
    字第532 號卷第3 至11頁）、汽車分期申請表、分期客戶及
    連帶保證人身分證影本黏貼紙、附條件買賣契約書、動產擔
    保交易附條件買賣設定登記申請書、汽車新領牌照登記書、
    被告繳款紀錄及匯豐汽車催繳紀錄（見93年度偵字第4496號
    卷第12至15頁）、苗栗縣後備司令部93年12月28日有愛字第
    093000 60 05號之妨害兵役報告書、苗栗縣團管區司令部列
    管後備軍人行方不明、遷出未報移送法辦年籍表、被告之點
    閱召集令及苗栗縣警察局苗栗分局送達證書、頭份派出所送
    達證書黏貼相片、警員朱江清之查證報告各1 份（見94年度
    發查字第21號卷第1 至3 頁、94年度偵字第4227號卷第7、8
    至11頁）附卷可資佐證，被告自白與事實相符，足堪信為真
    實。
二、按妨害兵役治罪條例第10條第3項、第1項之罪係屬刑事法上
    之「目的犯」，行為人主觀上須有避免召集處理之「意圖」
    ，且居住處所遷移，無故不依規定申報，致使召集令無法送
    達者，始係犯上開罪名（最高法院92年度台非字第404 號判
    決意旨參照）。而訊之被告供稱對於遷移地址應依規定申報
    ，如未申報召集令即無法送達等情知之甚詳，足見被告主觀
    上確有避免召集處理之「意圖」。
三、核被告於事實欄一所為係違反動產擔保交易法第38條，於事
    實欄二所為係犯刑法第33 9條第1 項詐欺取財罪、違反動產
    擔保交易法第38條之罪，另於事實欄三所為係犯妨害兵役治
    罪條例第10條第3 項、第1 項第3 款之罪，應依同條例第6
    條第1 項科刑。被告先後2 次違反動產擔保交易法第38條之
    罪，時間緊接，罪名與構成要件相同，顯係基於概括犯意而
    為，應依連續犯規定論以1 罪，並加重其刑。被告所為連續
    違犯動產擔保交易法第38 條 之罪與詐欺犯行間，有方法、
    結果之牽連犯關係，應從1 重之詐欺罪處斷。被告於事實欄
    二所為違反動產擔保交易法第38條之罪之犯行，雖未據起訴
    ，惟與事實欄一之起訴部分有連續犯之裁判上1 罪關係，為
    起訴效力所及，本院自應併予審理。又被告所犯詐欺罪與妨
    害兵役治罪條例第10條第3 項、第1 項第3 款之罪，犯意各
    別，罪名互異，應分論併罰。爰審酌被告素行良好，有臺灣
    高等法院被告前案紀錄表在卷可參，正值年青，竟不思為正
    當工作，其因貪圖私利而違犯本件犯行，所詐得之上開自小
    客車價值非低，迄今尚未賠償被害人、妨害兵役對國家兵役
    管理所生之影響，及其犯罪之動機、目的尚屬單純，手段亦
    稱平和，犯後終能坦認犯行，態度尚稱良好，及公訴人之求
    刑等一切情狀，分別量處如主文所示之刑，並定其應執行刑
    ，以資懲儆。
據上論斷，應依刑事訴訟法第273 條之1 第1 項、第299 條第1
項前段，動產擔保交易法第38條、妨害兵役治罪條例第10條第3
項、第1 項第3 款、第6 條第1 項，刑法第11條、第56條、第33
9 條第1 項、第55條、第51條第5 款，罰金罰鍰提高標準條例第
1 條前段，判決如主文。
本案經檢察官劉玉書到庭執行職務。
中    華    民    國    95    年    6     月    29    日
                  刑事第三庭    法  官  吳國聖
以上正本與原本無異。
如不服本判決，應於判決送達後10日內向本院提出上訴狀（應附
繕本）。告訴人或被害人如對於本判決不服者，應具備理由請求
檢察官上訴，其上訴期間之計算係以檢察官收受判決正本之日期
為準。
中    華    民    國    95    年    6     月    29    日
                                書記官  歐明秀
附錄論罪科刑法條：
刑法第339條第1項：
意圖為自己或第三人不法之所有，以詐術使人將本人或第三人之
物交付者，處5年以下有期徒刑、拘役或科或併科1千元以下罰金
。
動產擔保交易法第38條：
動產擔保交易之債務人，意圖不法之利益，將標的物遷移、出賣
、出質、移轉、抵押或為其他處分，致生損害於債權人者，處3
年以下有期徒刑、拘役或科或併科6000元以下之罰金。
妨害兵役治罪條例第10條：
後備軍人意圖避免召集處理有下列行為之一者，處1年以下有期
徒刑、拘役或科新臺幣9萬元以下罰金：
一  離營歸鄉無故不依規定報到，或重複申報戶籍者。
二  拒絕依規定調查，或體格檢查不到者。
三  居住處所遷移，無故不依規定申報者。
國民兵犯前項第3款之罪者，處6月以下有期徒刑、拘役或科新臺
幣3萬元以下罰金。
後備軍人犯第1項之罪或國民兵犯前項之罪，致使召集令無法送
達者，以意圖避免召集論；分別依第5條或第6條科刑。
妨害兵役治罪條例第6條：
意圖避免教育召集或勤務召集，而有下列行為之一者，處3年以
下有期徒刑：
一  捏造免役、除役、轉役或免除召集原因者。
二  毀傷身體者。
三  拒絕接受召集令者。
四  應受召集，無故逾應召期限二日者。
五  使人頂替本人應召者。
無故不參加點閱召集，或意圖避免點閱召集，而有前項第1款至
第3款及第5 款行為之一者，處1 年以下有期徒刑、拘役或科新
臺幣9 萬元以下罰金。
國民兵為避免應召集輔助軍事勤務犯第一項之罪者，處3年以下
有期徒刑。


司法院資訊處製作；財團法人民間司法改革基金會備份。
